【裁判字號】    99,附民上,49
【裁判日期】    990921
【裁判案由】    損害賠償
【裁判全文】
臺灣高等法院高雄分院刑事附帶民事訴訟判決
上  訴  人  乙○○
即  被  告
被上訴  人  甲○○
即  原  告
上列當事人間因詐欺附帶民訴案件，上訴人不服臺灣高雄地方法
院中華民國99年6 月11日第一審附帶民訴判決（99年度附民字第
175 號），提起上訴，本院判決如下：
    主  文
上訴駁回。
    事實及理由
一、被上訴人即原告起訴主張：邱秀美、乙○○均明知邱秀美自
    民國97年7 月間起即缺乏還款及履行債務之能力，乙○○得
    知原告欲以其媳婦楊安娌名義召集合會後，竟共同基於意圖
    為自己不法所有之詐欺犯意聯絡，推由乙○○將邱秀美介紹
    予原告以參加合會，並保證邱秀美可支付會款等語，邱秀美
    並表示有經濟能力如期繳納會款等語，致原告同意由邱秀美
    以「吳榮芬」名義參加其所召集之合會（會期自97年7 月5
    日起至101 年1 月5 日止，每會新臺幣（下同）2 萬元，採
    內標制，每月5 日開標，每4 個月於該月20日加會1 次，底
    標2000元，開標地點為高雄市○○區○○街73號）。邱秀美
    於97年7 月5 日及8 月5 日之第1 、2 會次均未繳納會款，
    旋由乙○○代為於97年9 月5 日之第3 會次以標金4700元投
    標後得標，並由乙○○於開標後3 日內某時至高雄市○○區
    ○○街73號原告住處，向原告收取得標之合會金，經原告以
    該次合會金80萬5000元抵銷邱秀美所積欠之第1 、2 會次會
    款3 萬2200元，並預扣第4 會次應支付之死會款2 萬元後，
    因陷於錯誤將所餘合會金75萬2800元交付乙○○，其後邱秀
    美即避不見面，且與乙○○均拒絕給付會款債務，邱秀美僅
    於97年11月5 日由配偶王進成交付1 萬元，並於98年5 月份
    起至99年4 月份止，每月匯款1 萬與原告，合計13萬元，是
    邱秀美、乙○○前揭共同詐欺之侵權行為，致原告受有62萬
    2800元之損害，爰依民法侵權行為之法律規定提起本訴等情
    ，並聲明：被告應連帶給付原告62萬2800元，及自起訴狀繕
    本最後送達翌日起至清償日止，按年息百分之五計算之利息
    及願供擔保，請准宣告假執行。
二、上訴人即被告乙○○則以：邱秀美固參加原告所召集之上開
    合會，並於得標後由被告乙○○領取合會金75萬2800元，惟
    乙○○並無介紹邱秀美參加本件合會，亦無保證邱秀美有能
    力友付會款或可為邱秀美支付，係單純代邱秀美向原告領取
    合會金，並無共同詐欺原告等語，並聲明原判決廢棄，原告
    之訴駁回等語。
三、按「附帶民事訴訟之判決，應以刑事訴訟判決所認定之事實
    為據。」刑事訴訟法第500 條前段定有明文。查本件被告乙
    ○○明知邱秀美並無還款及履行債務之能力，於得知原告欲
    召集合會後，竟共同基於意圖為自己不法所有之詐欺犯意，
    將邱秀美介紹予原告以參加合會，並保證邱秀美可支付會款
    ，致原告同意由邱秀美以「吳榮芬」名義參加其所召集之合
    會，會期自97年7 月5 日起至101 年1 月5 日止，每會2 萬
    元，採內標制，每月5 日開標，每4 個月於該月20日加會1
    次。邱秀美於97年7 月5 日及8 月5 日之第1 、2 會次均未
    繳納會款，旋由被告乙○○代為於97年9 月5 日之第3 會次
    以標金4700元投標後得標，並由被告乙○○於開標後3 日內
    向原告收取得標之合會金，經原告以該次合會金80萬5000元
    抵銷邱秀美所積欠之第1 、2 會次會款3 萬2200元，並預扣
    第4 會次應支付之死會款2 萬元後，因陷於錯誤將所餘合會
    金75萬2800元交付被告乙○○，其後邱秀美與被告乙○○均
    拒絕給付會款債務，邱秀美僅於97年11月5 日由配偶王進成
    交付1 萬元，並於98年5 月份起至99年4 月份止，每月匯款
    1 萬與原告，合計13萬元，是邱秀美、乙○○前揭共同詐欺
    之侵權行為，致原告受有62萬2800元之損害之事實，業經原
    審於99年6 月11日以99年度易字第241 號判決有罪在案。上
    揭事實，堪信為真實。
四、復按「因故意或過失，不法侵害他人之權利者，負損害賠償
    責任。」，民法第184 條第1 項前段定有明文。經查：被上
    訴人即原告所主張之上揭事實，業據提出會單及面額均為2
    萬元之本票共48張為證，且該會係由被告即上訴人乙○○參
    與競標，得標後上訴人即被告乙○○自原告即被上訴人甲○
    ○處獲取得標金等事實，為被告乙○○於審判程序中所不爭
    執，自堪信為真實。本件被告乙○○基於詐欺之共同犯意，
    由被告乙○○介紹無支付會款能力之邱秀美予原告，並虛稱
    邱秀美有能力按時支付會款以參加合會，致原告陷於錯誤而
    交付75萬2800元合會金與被告乙○○，致原告受有財產上損
    害，兩者間具有相當因果關係。被告乙○○共同不法侵害原
    告之權利，自應依民法第184 條第1 項前段及第185 條第1
    項之規定，對於原告負全部損害之連帶賠償責任。惟邱秀美
    於97年11月5 日由配偶王進成交付1 萬元，並於98年5 月份
    起至99年4 月份止，每月匯款1 萬與原告外，於本案原審辯
    論終結前於99年5 月份再匯款1 萬元與原告，合計14萬元，
    為原告所自認，有原審99年5 月4 日準備程序筆錄及同年月
    25日言詞辯論筆錄在卷可憑，經扣除邱秀美已賠償之14萬元
    後，原告尚受有61萬2800元之財產上損害，則原告之請求，
    於61萬2800元之範圍內，及自起訴狀繕本最後送達翌日即99
    年5 月7 日起至清償日止按週年利率百分之五計算之利息，
    自屬有據，應予准許；逾此範圍之請求，即無理由，應予駁
    回。至於原告陳明願供擔保以代釋明，聲請宣告假執行，核
    其關於金錢請求之勝訴部分合於法律規定，爰酌定相當之擔
    保金額准許之；至原告敗訴部分，其假執行之聲請失所附麗
    ，應併予駁回。
五、從而，被上訴人本於侵權行為法律關係，請求上訴人連帶給
    付原告新臺幣61萬2800元，及自民國99年5 月7 日起至清償
    日止，按年息百分之5 計算之利息。且於原告以新臺幣20萬
    4000元為被告供擔保後，得假執行。原告其餘之訴及假執行
    之聲請均駁回。原審為上訴人即被告敗訴之判決並無不合。
    上訴意旨指摘原判決不當，求予廢棄改判，為無理由，應予
    駁回。
六、本件事證已臻明確，兩造其餘攻擊或防禦方法及所提證據，
    均與本院心證之形成，不生影響，爰不一一再加以論述，併
    此明。
據上論結，本件上訴為無理由，依刑事訴訟法第490 條、第368
條，判決如主文。
中    華    民    國    99    年    9     月    21    日
                  刑事第六庭    審判長法  官  王憲義
                                      法  官  邱永貴
                                      法  官  簡志瑩
以上正本證明與原本無異。
不得上訴。
中    華    民    國    99    年    9     月    21    日
                                      書記官  吳新貞

司法院資訊處製作；財團法人民間司法改革基金會備份。
